最高法院刑事判決　　　　　　　　　　　　　　　八十七年度台上字第二○○一號
　　上　訴　人　甲○○　男
　　選任辯護人　錢國成律師
　　　　　　　　余健生律師
右上訴人因違反稅捐稽徵法案件，不服台灣高等法院中華民國八十五年十一月二十日
第二審判決 (八十五年度上訴字第四六三八號，起訴案號：台灣台北地方法院檢察署
八十四年度偵字第一七七七一號) ，提起上訴，本院判決如左：
    主  文
原判決撤銷，發回台灣高等法院。
    理  由
本件原判決認定上訴人甲○○係桃園縣（原判決誤載為台北縣) 龜山鄉○○村○○街
七巷十四號大盈窯業股份有限公司 (下稱大盈公司) 之負責人，明知原判決附表一、
二、三所示之朱柏松、陳德慶、王耀德等人，並未受僱於大盈公司，竟以申報扣繳稅
額百分之四或五之代價，委由台北市○○○路五○○號十二樓之會計師楊景榮 (已歿
) ，及該事務所職員蘇慰曾 (楊景榮歿後由其擔任負責人，現亦歿) 、李雯韻 (另案
處理) ，取得上開人頭資料，基於共同之犯意與行為分擔，連續製作業務上不實之各
類所得扣繳暨免扣繳憑單，分別於民國七十七年三月、七十八年三月、七十九年三月
持向台北市國稅局，虛報大盈公司七十六年度、七十七年度、七十八年度薪資支出各
新台幣 (下同) 三百萬元、五百五十七萬七千六百元及四百二十五萬七千七百四十元
，用以扣抵大盈公司七十六、七十七、七十八年度之營利事業所得稅，以此不正當方
法逃漏稅捐分別計七十五萬元、一百三十九萬四千四百元及九十一萬二千四百十九元
，均足生損害於朱柏松、陳德慶、王耀德等人及稅捐稽徵機關對於稅捐稽徵之正確性
等情。因而撤銷第一審判決，改判論處上訴人甲○○公司負責人，為納稅義務人，以
不正當方法逃漏稅捐 (三罪) 罪刑，固非無見。
惟查：(一)犯罪在中華民國七十九年十月三十一日以前，合於中華民國八十年罪犯減刑
條例規定減刑者，係指減其宣告刑而言。如裁判確定前犯數罪，均合於中華民國八十
年罪犯減刑條例減刑之規定，並應定其應執行刑時，應先將原判決所宣告各罪之刑，
依上開減刑條例規定減刑後，再就減得之刑，定其應執行刑；不得先將各罪之宣告刑
定其應執行刑，再就所定之執行刑減刑。原判決認定上訴人以不正當方法逃漏稅捐三
罪，其犯罪時間皆在七十九年十月三十一日以前，均合於中華民國八十年罪犯減刑條
例減刑之規定，乃未先將原判決所宣告各罪之刑，依上開減刑條例規定減刑後，再就
減得之刑，定其應執行刑；竟先將各宣告刑定其應執行刑為有期徒刑二年後，再就所
定之執行刑減為有期徒刑一年 (見原判決主文末行及理由三末二行) ，適用法則自有
不當。(二)有罪之判決書，對於被告有利之證據不採納者，應記載其理由，刑事訴訟法
第三百十條第二款定有明文。查上訴人已提出胡阿雪等四十四人之證明書，用以證明
胡阿雪等四十四人於七十六年、七十七年及七十八年確實有在大盈公司擔任臨時工人
，領取工資，並辯稱大盈公司並未虛報上開四十四人等之工資 (見第一審卷第三十二
頁及第三十八至第六十六頁) 。則上開證明書之內容及上訴人之辯解，是否屬實？核
與大盈公司有無虛報胡阿雪等四十四人之工資以逃漏稅捐，及上訴人應否負此部分之
罪責，至有關係，原審並未徹查明白，已有未合；且就上開有利於上訴人之證據未予
採納，復未說明不予採納之理由，即逕認上開四十四人亦均在虛報之列，其理由亦屬
不備。以上情形，或為上訴意旨指摘所及，或為本院得依職權調查之事項，原判決既
有違誤，應認有撤銷發回更審之原因。
據上論結，應依刑事訴訟法第三百九十七條、第四百零一條，判決如主文。
中      華      民      國    八十七    年      六      月     十一     日
                              最高法院刑事第一庭
                                  審判長法官  黃  雅  卿
                                        法官  楊  文  翰
                                        法官  陳  正  庸
                                        法官  陳  世  雄
                                        法官  洪  文  章
      右正本證明與原本無異
                                              書  記  官
中      華      民      國    八十七    年      六      月     十六     日
